【裁判字號】    96,家聲,507
【裁判日期】    970221
【裁判案由】    核定遺產管理人報酬
【裁判全文】
臺灣高雄地方法院民事裁定             96年度家聲字第507號
聲  請  人  乙○○
上列聲請人聲請核定遺產管理人報酬事件，本院裁定如下：
    主  文
聲請人任被繼承人甲○○（男，民國○○年○ 月○ 日生，身分證統
一編號：Ｚ000000000號）之遺產管理人之報酬核定為新臺幣伍萬
元。
程序費用由被繼承人甲○○之遺產負擔。
    理  由
一、本件聲請意旨略以：聲請人前經本院於民國95年4 月25日，
    以95年度財管字第31號民事裁定選任為被繼承人甲○○之遺
    產管理人，並經裁定確定，其後聲請人對被繼承人之遺產辦
    畢遺產管理人登記，並執行民法第1179條所定遺產管理人職
    務。因聲請人覓無本件被繼承人之親屬會議成員，而不能召
    開親屬會議以酌定遺產管理人報酬，故聲請本院酌定其報酬
    。又聲請人為辦理本件管理遺產事宜，業已支出聲請公示催
    告之裁判費新臺幣（下同）1,000 元、登報費用3,760 元、
    聲請本件酌定報酬裁判費1,000 元，合計5,760 元，且聲請
    人因在上班時段須向公司請假開庭，造成薪資之減少。故聲
    請人聲請酌定被繼承人遺產管理人報酬為200,000 元等語。
二、按遺產管理人，得請求報酬，其數額由親屬會議按其勞力及
    其與被繼承人之關係酌定之；依本法之規定應開親屬會議時
    ，由當事人、法定代理人或其他利害關係人召集之；親屬會
    議不能召開或召開有困難時，依法應經親屬會議處理之事項
    ，由有召集權人聲請法院處理之，民法第1183條、第1129條
    、第1132條第2 項前段分別定有明文。
三、經查：
  (一)本件被繼承人甲○○於94年11月27日死亡，其全體繼承人均
    已聲明拋棄繼承，且未經親屬會議選定遺產管理人，經本院
    選任聲請人為遺產管理人確定在案，有聲請人提出之本院95
    年度財管字第31號民事裁定暨確定證明書影本各1 份為證，
    堪信屬實。因本件於被繼承人之全體繼承人均拋棄繼承後，
    未能經親屬會議選定遺產管理人，足見被繼承人之親屬會議
    應有不能召開或有召開困難之情事。故聲請人聲請本院酌定
    其擔任遺產管理人應得之報酬，合於上開規定，洵屬有據。
  (二)聲請人主張之前開事實，除上述民事裁定及確定證明書外，
    另據其提出公示催告之登報及收據影本等件為憑，堪信為真
    實。
  (三)本院審酌：被繼承人甲○○遺有不動產3 筆，其債權人業已
    聲請強制執行而經拍定完畢，總值為4,166,808 元，並有消
    極遺產4,714,703 元等情，有本院民事執行處96年10月1 日
    雄院隆96執嘉字第16827 號函及民事陳報狀附卷可稽；此外
    ，並無其他人陳報債權、債務或遺贈，其遺產法律關係尚屬
    單純，並無其他繁瑣事項待處理，故聲請人所須支出之相關
    勞力、時間、心力，即非鉅；另聲請人業已為閱卷、聲請公
    示催告、登報、查詢被繼承人財產等管理遺產行為，後續尚
    有處理強制執行程序等其他事宜須處理等，聲請人處理上開
    事務及後須處理所須時間之久暫、耗費人力心力之程度、及
    所須之費用，及被繼承人之各該債權人之受償權利亦應受保
    障等一切情狀，認本件核予遺產管理人之報酬以50,000元（
    含已代為墊支之相關費用）為適當，爰酌定如主文所示。至
    財政部訂頒之「代管無人承認繼承遺產作業要點」第14點第
    3 項規定，國有財產局如任遺產管理人時請求管理遺產報酬
    之標準不得低於遺產現值1%，及稅捐機關核算律師、仲裁人
    擔任遺囑行人執行業務收入標準按標的價值9%計算等，均只
    是財政部內部所定供其內部人員參考之請求標準及課稅參考
    標準，並非法令，無任何法律效力，亦無拘束法院之效力，
    本院自得依個案個別差異參酌各種不同情況依職權核定，不
    受其限制，附此敘明。
四、依非訟事件法第157 條、第24條第1 項，裁定如主文。
中    華    民    國    97    年    2     月    21    日
                      家事法庭法  官  戰諭威
以上正本係照原本作成。
如對本裁定抗告，須於裁定送達後10日之不變期間內，向本院提
出抗告狀，並繳納抗告費新臺幣1,000元。
                              書記官  蔡淑貞
中    華    民    國    97    年    2     月    20    日


司法院資訊處製作；財團法人民間司法改革基金會備份。
